臺灣苗栗地方法院民事小額判決
110年度苗小字第358號
原      告  新安東京海上產物保險股份有限公司桃園分公司

法定代理人  單正寰  
訴訟代理人  唐嘉良  
            吳崇銘  
            吳浩旭  
被      告  王憲仁  


上列當事人間請求侵權行為損害賠償事件，本院於民國110 年8
月4 日言詞辯論終結，判決如下：
    主      文
一、被告應給付原告新臺幣（下同）5,736 元，及自民國110 年
    4 月13日起至清償日止，按年息5 ％計算之利息。
二、原告其餘之訴駁回。
三、訴訟費用1,000 元由被告負擔620 元，餘由原告負擔。
四、本判決原告勝訴部分得假執行。
    事實及理由
壹、程序事項：被告經合法通知，未於言詞辯論期日到場，核無
    民事訴訟法第386 條各款所列情形，爰依原告聲請，由其一
    造辯論而為判決。
貳、實體事項
一、原告主張：被告於民國109 年1 月23日19時32分許，駕駛車
    牌號碼000-0000號自用小客車（下稱被告車輛），在國道三
    號南向135 公里（即西湖服務處）處倒車時，因未保持安全
    間距，而與原告承保、訴外人趙慧雯所有、莊詠順駕駛之車
    牌號碼000-0000號自用小客車（下稱系爭車輛）發生碰撞（
    下稱系爭事故），致系爭車輛受損，需支出車損修復費用9,
    133 元（工資及烤漆合計4,643 元、零件4,490 元）。原告
    已依保險契約給付被保險人上開款項取得保險代位權。為此
    ，爰依侵權行為法律關係及保險法第53條第1 項前段規定，
    提起本訴等語，並聲明：被告應給付原告9,133 元，及自起
    訴狀繕本送達翌日起至清償日止，按年息5 ％計算之利息。
二、被告未於言詞辯論期日到場亦未提出書狀作何聲明或陳述。
三、查原告主張之事實，業據其提出國道公路警察局道路交通事
    故當事人登記聯單、元隆汽車股份有限公司出具之估價單及
    發票、理賠簽收單、車輛維修保險賠款付承修廠商同意書、
    系爭車輛行車執照、車損照片等件為證（見本院卷第19至31
    頁），並有國道公路警察局第二公路警察大隊檢送之道路交
    通事故調查資料在卷可稽（見本院卷第45至57頁）。而被告
    經合法通知，未於言詞辯論期日到場爭執，復未提出書狀供
    本院斟酌，依民事訴訟法第436 條之23準用第436 條第2 項
    、第280 條第3 項準用同條第1 項規定，視同自認。本院審
    酌上開證據，堪信原告之主張為真實。
四、按因故意或過失，不法侵害他人之權利者，負損害賠償責任
    ；汽車、機車或其他非依軌道行駛之動力車輛，在使用中加
    損害於他人者，駕駛人應賠償因此所生之損害。民法第184
    條第1 項前段、第191 條之2 前段定有明文。又汽車倒車時
    ，應顯示倒車燈光或手勢後，謹慎緩慢後倒，並應注意其他
    車輛及行人。道路交通安全規則第110 條第2 款亦有明定。
    被告於事故發生當時欲倒車，本應注意上開規定，謹慎緩慢
    倒退，竟未注意及此，未以謹慎之態度，緩慢倒車，且未注
    意其後方有系爭車輛經過，即貿然倒車致碰撞系爭車輛，顯
    有過失，致生本件事故，依上開規定，應負損害賠償責任。
五、次按不法毀損他人之物者，被害人得請求賠償其物因毀損所
    減少之價額，民法第196 條定有明文。依前揭規定請求賠償
    物被毀損所減少之價額，得以修復費用為估定之標準，但以
    必要者為限，而修理材料以新品換舊品，應予折舊（最高法
    院77年度第9 次民事庭會議決議參照）。系爭車輛出廠年月
    為106 年1 月（未載日者以15日計算），有系爭車輛行車執
    照附卷可佐（見本院卷第19頁），截至事故發生日即109 年
    1 月23日止，已使用3 年8 日。系爭車輛之修復費用，依原
    告所提估價單之記載，其中零件費用為4,490 元（見本院卷
    第27頁），應予折舊，方屬公允。依行政院所頒固定資產耐
    用年數表及固定資產折舊率之規定，【非運輸業用客車、貨
    車】之耐用年數為5年，依定率遞減法每年折舊1000分之369
    ，另依營利事業所得稅查核準則第95條第6項規定「固定資
    產提列折舊採用定率遞減法者，以1年為計算單位，其使用
    期間未滿1年者，按實際使用之月數相當於全年之比例計算
    之，不滿1月者，以1月計」，則零件扣除折舊後之修復費用
    估定為1,093元（詳如附表之計算式），再加計不扣除折舊
    之工資費用900元、烤漆3,743元（見本院卷第27頁），合計
    之必要修復費用應為5,736元（計算式：1,093＋900＋3,743＝5
    ,736），逾此範圍，則無理由。
六、按被保險人因保險人應負保險責任之損失發生，而對第三人
    有損害賠償請求權者，保險人得於給付保險金後，代位行使
    被保險人對於第三人之請求權。保險法第53條第1 項前段定
    有明文。而此項法定代位權之行使，有債權移轉之效果，故
    於保險人給付賠償金額後，被保險人對於第三人之請求權即
    移轉於保險人（最高法院69年度台上字第923 號判決意旨參
    照）。本件原告已依保險契約賠付系爭車輛之修復費用，依
    前開說明，其自得代位行使被保險人對被告之損害賠償請求
    權。從而，原告依侵權行為及保險代位之法律關係，請求被
    告給付5,736 元，及自起訴狀繕本送達翌日即110 年4 月13
    日（110 年4 月12日補充送達，見本院卷第41頁）起至清償
    日止，按年息5 ％計算之利息，為有理由，應予准許。逾此
    範圍之請求，為無理由，應予駁回。
七、本件原告勝訴部分，係適用小額程序所為被告敗訴之判決，
    依民事訴訟法第436 條之20規定，應依職權宣告假執行。
八、本件事證已臻明確，原告其餘攻擊防禦方法及所提證據，經
    核與判決結果不生影響，爰不另逐一論駁。
九、訴訟費用負擔之依據：民事訴訟法第79條。
中　　華　　民　　國　 110　　年　　8   　月　　18　　日
                  苗栗簡易庭  法　官　顏碩瑋
以上正本係照原本作成。
如不服本判決，應於判決送達後20日內，以判決違背法令為理由
，向本院提出上訴狀並表明上訴理由，及須按他造當事人之人數
附繕本。如委任律師提起上訴者，應一併繳納上訴審裁判費。
上訴理由應表明：
  一、原判決所違背之法令及其具體內容。
  二、依訴訟資料可認為原判決有違背法令之具體事實。
如未表明上訴理由者，應於上訴後20日內向本院提出上訴理由。
                              書記官　陳慧玲
中　　華　　民　　國　 110　　年　　8 　　月　  18　　日
附表
-----
折舊時間           金額
第1年折舊值        4,490×0.369=1,657
第1年折舊後價值    4,490-1,657=2,833
第2年折舊值        2,833×0.369=1,045
第2年折舊後價值    2,833-1,045=1,788
第3年折舊值        1,788×0.369=660
第3年折舊後價值    1,788-660=1,128
第4年折舊值        1,128×0.369×(1/12)=35
第4年折舊後價值    1,128-35=1,093